【裁判字號】    97,交聲,145
【裁判日期】    970731
【裁判案由】    違反道路交通管理處罰條例聲明異議
【裁判全文】
臺灣桃園地方法院刑事裁定             97年度交聲字第145號
原處分機關  交通部公路總局新竹區監理所桃園監理站
異  議  人
即受處分人  甲○○
上列異議人即受處分人因違反道路交通管理處罰條例案件，對於
原處分機關民國九十七年一月二十三日以桃監裁罰字第裁五二－
ＤＰ0000000號違反道路交通管理事件裁決書所為之處分
，聲明異議，本院裁定如下：
    主  文
異議駁回。
    理  由
一、原處分意旨略以：本件異議人即受處分人甲○○於民國九十
    六年十月十二日下午一時十八分許，駕駛車牌號碼三一八—
    ＮＨ號營業一般小客車，沿桃園縣桃園市○○街往建國路方
    向行駛至南豐三街路口，因支線道車不讓幹線道車先行，與
    沿桃園縣桃園市○○○街往漢中街方向，由乙○○駕駛之車
    牌號碼ＪＤ二—九○○號重型機車發生擦撞，致乙○○受傷
    ，經桃園縣政府警察局交通隊員警於九十六年十二月一日，
    以異議人有「支線道車不讓幹線道車先行」及「違反道路交
    通安全規則肇事致人受傷」之違規情事，擎制桃警局交字第
    ＤＰ0000000號通知單舉發，經原處分機關向原舉發
    機關查證違規屬實，遂於九十七年一月二十三日以桃監裁罰
    字第裁五二－ＤＰ0000000號裁決書，裁處異議人違
    反道路交通管理處罰條例第四十五條第九款、第六十一條第
    三項及第六十三條第一項第一款之規定，罰鍰新臺幣（下同
    ）六百元，並記違規點數四點等語。
二、聲明異議意旨略以：其於上揭時地，見右方南豐三街有一不
    明車號之綠色自小客車駛來，隨即停車讓該車先行，又見與
    該車同方向由張春勝駕駛之車牌號碼ＪＤ二—九○○號重機
    車，跨越南豐三街車道中心線超越該車，致擦撞異議人所駕
    駛之車牌號碼三一八—ＮＨ號營業一般小客車之保險桿，而
    受有輕傷，本件車禍肇事係因乙○○不當超車所致，請求撤
    銷原處分云云。
三、按汽車行駛至交岔路口，其行進、轉彎應遵守燈光號誌或交
    通指揮人員之指揮，道路交通安全規則地一百零二條第一款
    定有明文。又按汽車駕駛人，爭道行駛有支線道車不讓幹線
    道車先行者，處六百元以上一千八百元以下罰鍰，並予記違
    規點數一點；且汽車駕駛人駕駛汽車違反道路交通安全規則
    、第三十三條之管制規則，因而肇事致人受傷者，記違規點
    數三點，道路交通管理處罰條例第四十五條第九款、第六十
    三條第一項第一款及第六十一條第三項分別定有明文。
四、異議人固坦承有於上揭時地發生本件交通事故，惟矢口否認
    有任何違反道路交通管理處罰條例之情事，並以上揭情詞置
    辯。經查：
  (一)按閃光黃燈表示「警告」，車輛應減速接近，注意安全，小
    心通過；閃光紅燈表示「停車再開」，車輛應減速接近，先
    停止於交岔路口前，讓幹道車優先通行後認為安全時，方得
    續行；次按如交岔路口若設有閃光紅燈或「讓」、「停」等
    標誌、標線之道路則為支線道，設有閃光黃燈或未設上述相
    關標誌、標線道路為幹線道，有交通部九十一年九月十二日
    交路字第○九一○○○八八一六號函釋在卷可稽。查本件異
    議人於上揭時、地係駕駛車牌號碼三一八—ＮＨ號營業一般
    小客車，沿南豐街往建國路方向行駛至南豐三街路口，其所
    行駛車道之路口號誌為閃光紅燈，而本件證人乙○○係騎乘
    車牌號碼ＪＤ二—九○○號重型機車，沿南豐三街往漢中街
    方向行駛，其所行駛車道之路口號誌為閃光黃燈，於異議人
    欲駕車穿越該十字路口時，即與乙○○發生擦撞乙節，業經
    異議人迭於警詢及本院訊問中坦認在卷，復經證人乙○○於
    本院訊問時證述：伊行駛方向的號誌為閃黃燈，伊行駛在南
    豐三街上，看到異議人從伊左方行駛過來，因煞車不及所以
    撞上，致左胸受傷，在發生交通事故前伊沒有超車等情（見
    本院九十七年五月十二日訊問筆錄第二至四頁）明確，且有
    桃園縣政府警察局提出之道路交通事故調查報告表(一)、(二)、
    道路交通事故現場圖、桃園縣政府警察局道路交通事故肇因
    研判表、聖保祿醫院診斷證明書各一份及現場照片十一幀附
    卷可稽，並與證人乙○○迭於警詢及檢察官訊問時所述相符
    ，此亦有本院向臺灣桃園地方法院檢察署調閱之桃園縣政府
    警察局道路交通事故調查筆錄及訊問筆錄各一份附卷可參，
    是揆諸前揭說明，異議人駕駛上開車輛所行駛之南豐街應為
    支線道，證人乙○○行駛之南豐三街為幹線道，則異議人行
    經該岔路口時，本即應先停止於交岔路口前，讓幹道車優先
    通行後認為安全時，方得續行，此屬至明之理。然異議人於
    本件車禍事故發生前，已知其所行駛南豐街之路口燈光號誌
    為閃光紅燈，竟未在交岔路口停止線前減速暫停，先確認幹
    線道是否有車輛通行，並停等該幹線道車輛優先通過路口，
    即貿然穿越上開交岔路口，始發生本件交通事故，並致證人
    乙○○受有胸部挫傷之傷害，且當日該交岔路口附近無障礙
    物，南豐街與南豐三街均為直線道路，視線良好，亦無其他
    不能注意之情事，是其有「支線道車不讓幹線道車先行」及
    「違反道路交通安全規則，因而肇事致人受傷」之違規甚明
    。
  (二)雖異議人以證人乙○○行經該處有不當超前車之情形，而其
    有停等在道路中心等情置辯，惟依證人乙○○於本院訊問時
    結稱：其當日行經該路口，前方並無小客車，其亦無超車情
    事，且異議人與之發生肇事是在行進間，非處停等狀態，其
    並無感覺異議人有停車讓其先行等語（見上開本院訊問筆錄
    第三頁），足見異議人所述上開情節顯與證人乙○○親身經
    歷及眼見事實迥然相異，而衡諸證人於本件交通事故後業與
    異議人達成民事和解，並撤回刑事過失傷害告訴等情，有該
    和解書、刑事撤回告訴狀及臺灣桃園地方法院檢察署檢察官
    不起訴處分書各一份在卷可佐，是證人乙○○既與異議人事
    後達成和解，實無甘冒偽證罪責而無端設詞為不利被告證述
    之理，是其前揭證述，應與事實相符，洵屬可採，是異議人
    所為上開辯解，應係事後卸責之詞，不足採信。
  (三)至異議人另以：本件交通事故係證人乙○○不當超車所致，
    並聲請本院就本件交通事故送請肇事鑑定以確認證人乙○○
    有該違規事由云云，惟此部分實難以肇事後之現場跡證加以
    判斷證人乙○○是否於肇事當時有超越前車之情事，縱認證
    人乙○○確有不當超車之過失行為，惟異議人確有支線道車
    不讓幹線道車先行之違反道路交通管理處罰條例行為，業如
    前述，亦無從僅以證人乙○○有不當超越前車之情形，亦僅
    屬他人另有構成交通違規之情事，尚難僅以此而規避其因本
    件違反道路交通管理處罰條例所處之行政處罰，是異議人此
    部分之聲請，自無准許之必要，附此敘明。
  (四)綜上，異議人於上開時、地，有支線道車不讓幹線道車先行
    及違反道路交通安全規則，因而肇事致人受傷之事實，堪予
    認定。至異議人所舉各項理由，俱難資為對於其有利之認定
    。從而，原處分機關爰引前開規定，裁處異議人六百元罰鍰
    ，並記違規點數四點，於法即無不合，本件異議為無理由，
    應予駁回。
五、據上論斷，應依道路交通管理處罰條例第八十七條第二項、
    道路交通案件處理辦法第十九條，裁定如主文。
中    華    民    國    97    年    7     月    31    日
                      臺灣桃園地方法院交通法庭
                            法  官  陳可薇
以上正本證明與原本無異。
如不服本裁定，應於送達後五日內，向本院提出抗告狀（須附繕
本）。
                              書記官  賴佩霞
中    華    民    國    97    年    8     月    6     日


司法院資訊處製作；財團法人民間司法改革基金會備份。
